臺灣基隆地方法院基隆簡易庭民事判決
原　　　告　丙○○
被　　　告　乙○○
　　　　　　甲○○
上　一　人
訴訟代理人　丁○○
上列當事人間96年度基簡字第518號損害賠償等事件，於中華民
國96年9月5日言詞辯論終結，本院判決如下：
    主      文
原告之訴及假執行之聲請均駁回。
訴訟費用新臺幣貳仟參佰貳拾元由原告負擔。
    事實及理由
壹、程序方面：
    按訴狀送達後，原告不得將原訴變更或追加他訴，但請求之
    基礎事實同一者、擴張或減縮應受判決事項之聲明者不在此
    限，觀諸民事訴訟法第255條第1項第2款、第3款規定甚明。
    經查：本件原告原以乙○○為被告，其訴之聲明原為：(一)被
    告乙○○應給付原告新臺幣 (下同) 150,000 元，及自起訴
    狀繕本送達之翌日起至清償日止，按年息百分之5計算之利
    息；嗣又追加以甲○○為被告，其訴之聲明併變更為：(一)被
    告乙○○、甲○○應連帶給付原告214,456元，及自起訴狀
    繕本送達之翌日起至清償日止，按年息百分之5計算之利息
    。(二)原告願供擔保，請准宣告假執行。核屬擴張應受判決事
    項之聲明，且其請求之基礎事實同一，是依前揭規定，其所
    為訴之追加、變更應予准許。
貳、實體方面：
一、原告起訴所主張之事實，詳如後附之民事起訴狀、民事陳報
    狀、民事追加狀、民事補正陳報狀影本所載。並聲明：(一)被
    告2人應連帶給付原告214,456元，及自起訴狀繕本送達之翌
    日起至清償日止，按年息百分之5計算之利息。(二)原告願供
    擔保，請准宣告假執行。
二、被告2人均求為判決：原告之訴及假執行之聲請均駁回。其
    答辯意旨各以：
  (一)被告乙○○部分：被告乙○○於民國93年2月9日向原告承租
    原告所有坐落基隆市○○街271號壹樓 ( 含騎樓及增建部分
    ，下稱系爭房屋 )，有原告提出經公證之房屋租賃契約書可
    稽，被告乙○○並均按期繳納租金；嗣原告於95年1月25日
    已將系爭房屋所有權移轉登記與被告甲○○所有，亦有系爭
    房屋建物所有權狀在卷足參，基於民法買賣不破租賃之原則
    ，系爭房屋之租賃契約對於受讓人即被告甲○○繼續存在，
    受讓系爭房屋之被告甲○○即當然繼承出租人之地位，系爭
    房屋之租賃契約已移轉至被告2人間繼續存在，原告既然已
    非屬系爭房屋租契約之出租人，亦非系爭房屋之所有權人，
    原告自不得本於系爭房屋租賃契約及侵權行為之法律關係，
    請求被告乙○○給付自95年1月25日以後之租金、違約金及
    鐵捲門遭毀損之損害賠償，況且原告已就鐵捲門遭毀損一事
    提起刑事之竊盜、毀損告訴，已經台灣基隆地方法院檢察署
    檢察官以96年度偵字第2694、3141號為不起訴處分。
  (二)被告甲○○部分：被告甲○○與原告於94年11月24日訂立買
    賣契約，由被告甲○○向原告購買系爭房屋，原告並於95年
    1 月25日將系爭房屋所有權移轉登記予被告甲○○，嗣因尾
    款貸款問題，原告與被告甲○○於95年1月13日訂立協議書
    ，約定原告應在95年3月13日以前，負責履行上開買賣契約
    ，否則願補償被告甲○○違約金30萬元，上開買賣契約即告
    終止，原告雖已依約返還被告甲○○原先所交付之價款120
    萬元，然原告並未再依約給付30萬元，所以被告甲○○遲未
    將系爭房屋所有權移轉登記予以塗銷，被告甲○○仍為系爭
    房屋所有權人，並非系爭房屋之承租人，且未單獨或與被告
    乙○○共謀破壞鐵捲門，原告依據租賃契約及侵權行為之法
    律關係訴請被告甲○○給付自95年1月25日以後之租金、違
    約金及鐵捲門遭毀損之損害賠償，即屬無據。
三、被告乙○○於93年2月9日向原告承租原告所有系爭房屋，嗣
    原告於94年11月24日將系爭房屋出賣與被告甲○○，並於95
    年1月25日將系爭房屋所有權移轉登記予被告甲○○，然原
    告與被告甲○○因系爭房屋之尾款貸款問題，於95年1月13
    日訂立協議書，然被告甲○○尚未將系爭房屋所有權移轉登
    記予以塗銷等情，有兩造不爭之經公證之系爭房屋租賃契約
    書、建物所有權狀、協議書等件為證，復為兩造所不爭。則
    本件之爭點即為：(一)系爭房屋之所有權人是否仍為原告？(二)
    系爭房屋所有權之讓與有無民法第425條第1項買賣不破租賃
    原則之適用？(三)系爭房屋之鐵捲門等物之所有權歸屬？查：
(一)按不動產所有權移轉登記行為係物權行為，而具無因性，是
    若義務人有移轉不動產所有權登記之意思，並已依民法第76
    0條規定作成書面，縱該書面所載移轉不動產所有權登記之
    債之原因與其真意不符，除其物權行為意思表示有無效或得
    撤銷之原因而經撤銷者外，尚不生所有權移轉登記應否塗銷
    之問題。又買賣契約與移轉所有權之契約不同，買賣契約不
    過一種以移轉物權為目的之債權契約，難謂即為移轉物權之
    物權契約；債權契約而成立物權移轉契約後，如有解除契約
    之原因，固得將該債權契約解除，惟債權契約解除時，因物
    權行為具有獨立性及無因性，物權契約並不因而失其效力。
    是物權行為具有獨立性及無因性，不因其原因之債權行為，
    有解除之原因而受影響，故本件縱如原告所主張其已解除系
    爭房屋買賣契約 (債權契約)，然其移轉系爭房屋所有權之
    物權行為並不因之受影響，原告至多只能依民法第259條之
    規定請求回復原狀，而該回復原狀請求權僅屬債權之請求權
    ，在訴請回復原狀判決確定前，系爭房屋既仍登記在被告甲
    ○○名下，則在系爭房屋所有權移轉登記塗銷前，被告甲○
    ○仍為系爭房屋之所有權人。
(二)次按出租人於租賃物交付後，承租人占有中，縱將其所有權
    讓與第三人，其租賃契約，對於受讓人仍繼續存在，前項規
    定於未經公證之不動產租賃契約，其期限逾五年或未定期限
    者不適用之，民法第425條第1項、第2項分別定有明文，此
    乃屬依法律規定之債的概括承受，有關讓與人即原出租人之
    權利義務應一併由受讓人繼受之，亦即由受讓人當然繼承出
    租人地位，而行使或負擔租賃契約所生之權利或義務，讓與
    人即原出租人既已脫離租賃契約出租人之地位，自不得本於
    租賃契約對於承租人本於租賃契約有任何權利之主張，亦不
    因當事人間另有約定而受影響。本件原告將系爭房屋出租與
    被告乙○○ (兩造已經公證，且租約為5年)並交付被告乙○
    ○後，嗣將系爭房屋所有權讓與被告甲○○，符合民法第42
    5條第1項之規定，依法系爭房屋之租賃契約已移轉於被告乙
    ○○與甲○○間繼續存在，原告既已非系爭房屋租賃契約之
    出租人，則原告本於租賃契約之法律關係訴請被告2人連帶
    給付系爭房屋讓與後之租金、違約金，即乏依據。
(三)至於系爭房屋之鐵捲門等物，縱為原告所出資搭建，然此添
    附部分均附著於系爭房屋之上，而為系爭房屋出入之門戶，
    參諸民法第811條：動產因附合而為不動產之重要成分者，
    不動產所有人取得動產所有權之規定，該添附部分，既非獨
    立建物，已成為系爭房屋之重要成分，應由系爭房屋之所有
    權人即被告甲○○取得鐵捲門之所有權，原告以該部分係由
    其出資搭建而認其就此部分有所有權存在，顯屬誤解，原告
    既非屬系爭房屋 (含添附部分) 所有權人，則縱鐵捲門有遭
    受毀壞，原告亦非本件侵權行為之被害人，原告對被告2人
    要無任何請求權存在。
四、綜上，原告本於租賃契約、侵權行為之法律關係，訴請被告
    2人連帶給付積欠之租金、違約金及賠償鐵捲門之損害，於
    法為無理由，應予駁回，另原告假執行之聲請，因訴之駁回
    ，而失所附麗，當併予駁回。
五、據上論結，本件原告之訴為無理由，依民事訴訟法第78條、
    第87條第1項，判決如主文。
中　　華　　民　　國　 　96　　年　　9　　月　　14　　日
    　　　　　　　基隆簡易庭法  官  徐世禎
以上正本係照原本作成。
對於本件判決如有不服，應於收受送達後20日內向本院提出上訴
書狀，上訴於本院合議庭，並按他造當事人之人數附具繕本。
中　　華　　民　　國　　96　　年　　9 　　月　　14　　日
                            書記官  賴敏慧
